【裁判字號】    94,訴,1670
【裁判日期】    950421
【裁判案由】    就業服務法
【裁判全文】
臺北高等行政法院判決
                                     94年度訴字第01670號
                              .
原      告  助人有限公司
代  表  人  甲○○
訴訟代理人  乙○○
被      告  臺北市政府
代  表  人  丙○○
訴訟代理人  己○○
訴訟代理人  戊○○
上列當事人間因就業服務法事件，原告不服行政院勞工委員會中
華民國94年5 月20日勞訴字第0940013383號訴願決定，提起行政
訴訟。本院判決如下：
    主  文
訴願決定及原處分均撤銷。
原告其餘之訴駁回。
訴訟費用由被告負擔二分之一，餘由原告負擔。
    事  實
壹、事實概要：
    原告係私立就業服務機構，為雇主丁○○及菲律賓籍外勞AG
    PAOA NORMALYN NUNEZ （以下簡稱外勞A ，護照號碼：MM05
    3760；93年3 月11日入境）辦理仲介業務，經被告認其自民
    國93年3 月起至93年5 月自外勞A 之薪資中以儲蓄金及借款
    名義收受規定標準以外之費用，合計新台幣（下同）21,600
    元（明細如下：儲蓄金每月3,000 元，合計3 個月；借款每
    月4,200 元，合計3 個月），違反就業服務法第40條第5 款
    之規定，乃依就業服務法第66條第1 項規定，於94年2 月5
    日以府勞二字第0940 55 32200 號違反就業服務法罰鍰處分
    書按收受規定標準以外之費用，處原告10倍罰鍰216,000 元
    。原告不服，提起訴願，復遭行政院勞工委員會（以下簡稱
    勞委會）以94年5 月20日勞訴字第094001 3383 號決定駁回
    ，遂向本院提起行政訴訟。
貳、兩造聲明：
一、原告聲明：求為判決
(一)、訴願決定及原處分均撤銷，並命被告返還原告216,000 元之
    罰鍰。
(二)、訴訟費用由被告負擔。
二、被告聲明：求為判決
(一)、駁回原告之訴。
(二)、訴訟費用由原告負擔。
參、兩造之爭點：
一、原告主張之理由：
    原告於93年3 月11日，為雇主丁○○引進菲籍女看護工A ，
    當初以借款名義向外勞A 收取每月4,200 元，合計3 個月，
    此部分外勞A 來台之前即已簽下同意書。後經由菲律賓駐台
    經濟文化中心勞工部從中協調，提醒超收部份係違法行為，
    若如數歸還將念及初犯，並不計前嫌給予改進之機會。原告
    當場承認錯誤並取得外勞A 之諒解，亦於駐台經濟文化外勞
    中心主管及承辦人面前歸還款項，達成協議。原告不解既然
    雙方已於93年達成協議，為何94年仍於無預警下收到罰款單
    並限期繳納。另每月3,000 元儲蓄金是由雇主扣取，乃外勞
    A 同意讓雇主為其在銀行開立之存款帳戶，用意是避免外勞
    逃跑，並非原告收取，故求為判決如訴之聲明所示。
二、被告主張之理由：
    原告為雇主丁○○及外勞A 辦理就業服務業務，於外勞A入
    境工作3 個月薪資中以儲蓄金及借款之名義超收費用共21,
    600 元，原告對前開違章情事已坦言不諱，且確有收受規定
    標準以外費用之事實，否則何需退還，其所稱已退還款項乙
    節，乃被告查獲後之事後改善行為，要難據以免予處分，是
    被告依就業服務法第35條第2 項、第40條第5 款及第66 條
    第1 項規定原告10倍（法定最低度）罰鍰，並無違誤。另本
    件被告係依據薪資紀錄表、結算單認定系爭儲蓄金是由原告
    所收取，且原則上，雇主必須將全部薪資給付勞工，不能超
    收費用，原告此部分主張，並無可採。
    理  由
一、按「私立就業服務機構經營前項就業服務業務得收取費用；
    其收費項目及金額，由中央主管機關定之。」、「私立就業
    服務機構及其從業人員從事就業服務業務，不得有下列情事
    ：一、．．．五、要求、期約或收受規定標準以外之費用，
    或其他不正利益。．．．」、「違反第四十條第五款規定者
    ，按其要求、期約或收受超過規定標準之費用或其他不正利
    益相當之金額，處十倍至二十倍罰鍰。」就業服務法第35
    條第2 項、第40條第5 款及第66條第1 項分別定有明文。又
    勞委會已依該法第35條第2 項規定就上述就業服務業務得收
    取費用；其收費項目及金額訂定「私立就業服務機構收費項
    目及金額標準」（93年1 月13日發布實施，並於同日廢止「
    私立就業服務機構就業服務收費標準表」），依該標準第6
    條規定：「營利就業服務機構接受外國人委任辦理從事本法
    第四十六條第一項第八款至第十款規定工作之就業服務業務
    ，得向外國人收取服務費之金額如下：一、九十年十一月九
    日後取得入國簽證者：第一年每月不得超過新臺幣一千八百
    元…二、九十年十一月八日前取得入國簽證者：每月不得超
    過新臺幣一千元…。前項費用得預先收取，最長以三個月為
    限。終止服務時，預先收取之費用應按未提供服務月數退還
    外國人。」；而「家庭幫傭」係經就業服務法46條第1 項第
    9 款許可外國人在我國境內從事之工作，合先敘明。
二、本件原告係私立就業服務機構，為雇主丁○○及於93年3 月
    11日入境之外勞A 辦理仲介業務，經被告認其自93年3 月起
    至93年5 月自外勞A 之薪資中以儲蓄金及借款名義收受規定
    標準以外之費用，合計21,600元（明細如下：儲蓄金每月
    3,000 元，合計3 個月；借款每月4,200 元，合計3 個月）
    ，違反就業服務法第40條第5 款之規定，乃依就業服務法第
    66條第1 項規定，於94年2 月5 日以府勞二字第0940553220
    0 號違反就業服務法罰鍰處分書按收受規定標準以外之費用
    ，處原告10倍罰鍰216,000 元，原告不服，提起訴願，復遭
    駁回，循序提起本件訴訟，並主張：上述以借款名義向外勞
    A 收取每月4,200 元，計3 個月12,600元部分，係在外勞A
    來台前即已獲同意，嗣原告發現有所不當，已將前開款項歸
    還外勞A 。至每月3,000 元儲蓄金部分，則是外勞A 同意讓
    雇主為其在銀行開立之存款帳戶，原告並未經手等語。
三、查原告以借款名義，自93年3 月起至93年5 月止，每月向外
    勞A 收取4,200 元，3 個月合計12,600元之事實，業經原告
    自認在卷，並有外勞A 之談話紀錄及薪資記錄表影本附於原
    處分卷可稽，自堪信為真實。核就業服務法規定私立就業服
    務機構不得收受主管機關規定標準以外之費用，係為保護經
    濟弱勢之勞工，不受不當之剝削，是縱獲勞工同意，亦不能
    阻卻其違反就業服務法應負之責任，故原告就此部分借款之
    收取，事前雖獲外勞A 同意，事後且已將款項返還，仍無解
    其違規事實，是其認此部分已不須受罰，容係不明法律，乃
    無可採。
四、次查，原告並未於上述時日另向外勞A 按月收取3,000 儲蓄
    金之事實，業有原告於系爭外勞A 就任時交付雇主之薪資記
    錄表1 紙及雇主每月按該記錄表指示匯款予其之劃撥單3 紙
    （以上均影本）在卷可憑。觀諸該薪資記錄表記載，外勞A
    薪資15,840，每月另須扣儲蓄金3,000 元、服務費1,800 元
    、借款4,200 元等，其中就服務費及借款項下，記載應由雇
    主「匯仲介」，惟於儲蓄金項下係記載「雇主存」，於備註
    欄更明確記載：「…和儲蓄金由雇主代為保管，待契約期滿
    後退還女傭。」等文，經與雇主就系爭93年3 月起至93年5
    月間按月匯給原告之款項係6,000 元乙情對照以觀，確為服
    務費1,800 元及借款4,200 元之加總金額（1,800+4,200=6,
    000 元），足見上述薪資記錄表所載屬實，該儲蓄金係由雇
    主代扣無誤，雖被告抗辯薪資記錄表所載之匯款銀行除郵局
    外，另有中國國際商銀云云，惟證人丁○○即雇主於庭訊時
    雖證稱：不記得匯款金額及銀行云云，惟於本院進一步詢其
    是否係匯至中國國際商銀時，已表明：「可能是郵局。」等
    語在卷（見本院95年3 月28日準備程序筆錄），核與上述郵
    局劃撥單所載相符，自堪認莫女僅匯款至原告郵局帳戶，別
    無就區區3,000 元每月再專程另至中國國際商銀匯款之不合
    常理情形，是被告為此抗辯，尚無可採，原告並未取得每月
    3,000 元，3 個月共9,000 元之儲蓄金乙節，堪以認定。至
    原告於93年7 月23日出具外勞A 之結算單上固有返還9,000
    元儲蓄金之記載，惟該結算單所載金額除原告所取之借款外
    ，尚包含雇主應給付外勞A 之薪資及其他款項，有證人丁○
    ○所證：「到了最後我是結算給助人公司（即原告）…」等
    語在卷可參（見同上筆錄），可見原告主張：最後因為要結
    算給外勞A ，所以沒有區分誰拿取（不分仲介或雇主）各款
    項均由其列計於結算單為據乙情當係屬實，是據此尚不得推
    翻本院上開認定，附敘明之。
五、綜上所述，原告主張，其就每月4,200 元，3 個月共收取
    12, 6000元借款部分，不應受罰，尚無可採；惟其就未收取
    每月3, 000元，3 個月共9,000 元之儲蓄金，則屬有據。從
    而，被告將借款及儲蓄金均認係原告所收受之超過規定標準
    以外之費用，依據首揭規定，予以裁處罰鍰21,6000 元，於
    法即有未合，訴願決定遞予維持，亦有違誤，原告訴請撤銷
    原處分及訴願決定，自屬有據，應予准許。而「行政處分
    已執行完畢，行政法院為撤銷行政處分判決時，經原告聲請
    ，並認為適當者，得於判決中命行政機關為回復原狀之必要
    處置。」行政訴訟法第196 條雖定有明文，惟原告請求命被
    告返還已繳納之上述罰鍰部分，因本件原告確有違反上述就
    業服務法40條第5 款之情形，僅其所認定之事實有如上述錯
    誤，是就本件究應裁罰之金額為若干，乃有待被告機關依其
    職權重為裁量審定，另為適法之處分，本院尚無從命被告為
    回復原狀之處置，是原告此部分之訴，尚非有據，應予駁回
    。
據上論結，本件原告之訴為一部有理由，一部無理由，爰依行政
訴訟法第104 條、民事訴訟法第79條，判決如主文。
中    華    民    國    95    年     4    月   21     日
                  第 七 庭 審 判 長 法  官  劉介中
                                    法  官  黃秋鴻
                                    法  官  李玉卿
上為正本係照原本作成。
如不服本判決，應於送達後20日內，向本院提出上訴狀並表明上
訴理由，如於本判決宣示後送達前提起上訴者，應於判決送達後
20日內補提上訴理由書（須按他造人數附繕本）。
中    華    民    國    95    年     4    月   21     日
                                    書記官  黃明和


司法院資訊處製作；財團法人民間司法改革基金會備份。
